【裁判字號】    99,聲,302
【裁判日期】    990623
【裁判案由】    返還提存物
【裁判全文】
臺灣桃園地方法院民事裁定               99年度聲字第302號
聲  請  人  甲○○
            乙○○
            丙○
相  對  人  戊○○
            己○○
            庚○○
            丁○○
上列當事人間聲請返還提存物事件，本院裁定如下：
    主  文
本院九十五年度存字第四五四四號提存事件聲請人乙○○、丙○
所提存之擔保金新台幣伍拾萬元，就相對人戊○○、庚○○、丁○○部分，准予返還。
本院九十五年度存字第四五四五號提存事件聲請人甲○○所提存
之擔保金新台幣伍拾萬元，就相對人戊○○、庚○○、丁○○部
分，准予返還。
聲請人其餘聲請駁回。
    理  由
一、按訴訟終結後，供擔保人證明已定20日以上之期間，催告受
    擔保利益人行使權利而不行使者，法院應依供擔保人之聲請
    ，以裁定命返還其提存物，民事訴訟法第104條第1 項第3款
    前段定有明文。又該條之規定，於其他依法令供訴訟上之擔
    保者，準用之，同法第106 條亦有明文。而此所謂訴訟終結
    ，在假扣押或假處分供擔保之場合，因該擔保係為保障受擔
    保利益人因假扣押或假處分所受損害而設，倘執行法院已依
    假扣押或假處分裁定為假扣押或假處分之執行，則在執行法
    院撤銷執行程序前，受擔保利益人所受損害仍可能繼續發生
    ，損害額既未確定，自難強令其行使權利，故必待假扣押或
    假處分之執行程序已撤銷，始得謂為訴訟終結（最高法院97
    年度台抗字第357 號裁定意旨參照）。另強制執行法第132
    條已於民國85年10月9日修正增列第3項規定債權人收受假扣
    押或假處分裁定後已逾30日者不得聲請執行。故假扣押或假
    處分之供擔保人，於法院撤銷假扣押或假處分之執行後，如
    該假扣押或假處分裁定已逾上開30日期間而不得聲請執行時
    ，自不因供擔保人未聲請撤銷假扣押或假處分裁定，而影響
    其依民事訴訟法第106條準用同法第104條第1項第3款規定行
    使定期催告及返還擔保物之權利（最高法院88年度台抗字第
    682號裁定意旨可資參照）。
二、本件聲請意旨略以：聲請人與相對人間請求履行契約事件，
    聲請人前遵本院95年度裁全字第7222號假扣押裁定，曾由聲
    請人乙○○、丙○2人及甲○○1人各提供新台幣（下同）50
    萬元為擔保金，並以本院95年度存字第4544、4545號提存事
    件提存後，聲請本院以95年度執全字第3859號假扣押執行相
    對人之財產在案；茲因上開假扣押事件之本案訴訟業已裁判
    確定，且聲請人亦已撤回上開假扣押之執行，並委託律師發
    函通知相對人行使權利而未行使，爰依民事訴訟法第104 條
    第1項第3款之規定，聲請返還上開提存物等語，並提出撤回
    囑託執行函、律師事務所函及收件回執為證。
三、經查，聲請人與相對人間履行契約事件，聲請人乙○○、丙○2人及甲○○1人前皆依本院95年度裁全字第7222號假扣押
    裁定，以本院95年度存字第4544、4545號提存事件，各提供
    50萬元為擔保金，聲請以本院95年度執全字第3859號對相對
    人之財產為假扣押執行，嗣聲請人已聲請撤回該假扣押執行
    程序等情，已經本院依職權調閱上開假扣押卷、假扣押執行
    卷、提存卷，查核屬實。又聲請人業已委託祥和法律事務所
    於98年12月25日以98祥律字第01225 號函催告相對人，就聲
    請人上開假扣押之執行所受之損害限期行使權利，其中就相
    對人戊○○、庚○○、丁○○部分，該函分別於同年12月29
    日及12月31日送達各相對人，已據其提出律師事務所函及收
    件回執影本附卷可考，惟迄未行使權利，亦有本院民事紀錄
    科查詢表2紙及臺灣基隆地方法院99年4月6 日基院慧文檔字
    第0990000442號、臺灣板橋地方法院99年5 月27日板院輔民
    科字第099000694 號函附卷可稽。另聲請人雖未聲請撤銷上
    開假扣押裁定，惟聲請人於95年8 月16日收受該假扣押裁定
    ，至今已逾30日以上，揆諸上開強制執行法第132 條第3 項
    之規定，其無從再本於該假扣押裁定為假扣押執行之可能，
    相對人若有損害業已告確定，將來已無繼續受損之虞。是聲
    請人對相對人戊○○、庚○○、丁○○部分聲請發還上開擔
    保金，於法有據，應予准許。
四、至就相對人己○○部分，聲請人業已委託祥和法律事務所於
    98年12月25日以98祥律字第01225 號函催告相對人，就聲請
    人上開假扣押之執行所受之損害限期行使權利，其中就相對
    人己○○部分，該函於同年12月29日送達相對人，已據其提
    出律師事務所函及收件回執影本附卷可考。惟核稽上開假扣
    押執行卷內資料，聲請人撤回該假扣押執行程序之日期為98
    年11月20日，此有聲請人提出撤回假扣押執行聲請狀上蓋有
    本院收文戳章附於執行卷內可按，而本院民事執行處係於同
    年12月29日才以桃院永95執全九字第3859號函囑託第三人中
    國信託商業銀行股份有限公司桃園分公司（下簡稱中信銀行
    ）撤銷對相對人己○○財產所為之扣押處分，該函至99年1
    月5 日始合法送達第三人中信銀行，此經本院依職權調閱上
    開假扣押執行卷，閱明無訛。換言之，本件撤回假扣押執行
    程序，在受託查封執行機關即第三人中信銀行撤銷對相對人
    財產所為之扣押處分以前，相對人因上開假扣押執行所受之
    損害仍可能發生，損害額既未確定，自無強令相對人行使權
    利之理。從而，聲請人對相對人己○○部分之聲請，於法未
    合，應予駁回，爰裁定如主文。
中    華    民    國    99    年    6     月    23    日
                  民事第一庭    法  官  吳爭奇
上列正本證明與原本無異。
如不服本裁定應於送達後10日內向本院提出抗告狀，並應繳納抗
告裁判費新台幣1,000 元。
中    華    民    國    99    年    6     月    24    日
                                書記官  黃瓊儀

司法院資訊處製作；財團法人民間司法改革基金會備份。
